最　高　行　政　法　院　判　決　　　　　　　　　　九十一年度判字第三三三號
　　原　　　告　昇尉企業有限公司
　　代　表　人　甲○○
　　　　　　　　　　　　　　　.
　　被　　　告　經濟部智慧財產局
　　代　表　人　陳明邦
右當事人間因商標評定事件，原告不服行政院中華民國八十九年四月二十一日台八十
九訴字第一一四七九號再訴願決定，提起行政訴訟。本院判決如左：
　　主  文
原告之訴駁回。
訴訟費用由原告負擔。
　　事  實
緣原告於民國八十四年二月二十五日以「昇尉企業股份有限公司標章（一）」商標，
指定使用於商品及服務分類表第十二類之機、汽車化油器商品申請註冊，作為其同日
申請之「KEI HIN 及圖」商標（嗣列為註冊第七六三四○三號商標）之聯合商標，經
被告審查核准，列為註冊第七六三四二二號商標（下稱系爭商標，如附圖一）。嗣關
係人日商．京濱股份有限公司以系爭商標有違註冊時商標法第三十七條第一項第七款
之規定，對之申請評定。被告為系爭商標之註冊應作為無效之評決，發給中台評字第
八八○二九四號商標評定書。原告不服，循序提起訴願、再訴願，均遭決定駁回，遂
提起行政訴訟，茲摘兩造訴辯意旨如次：
原告起訴意旨略謂：一、按「商標有襲用他人之商標或標章有致公眾誤信之虞者，不
得申請註冊。」為系爭商標註冊當時商標法第三十七條第一項第七款所明定。而本款
之適用依商標法施行細則第三十一條之規定，為指係以不公平競爭之目的，非出於自
創而抄襲他人已使用之商標或標章申請註冊，並有致公眾誤信之虞者；所襲用者不以
著名商標或標章而使用於同一或類以商品為限。綜觀本法及施行細則上之規定，皆可
見本款之適用要件，除「襲用」之要件外，尚明定有「致公眾誤信之虞」之必要條件
，即所襲用之商標，如未有致公眾誤信之虞之情事者，則無本款之適用。二、另查；
原告於訴願時，曾檢附三陽機車野狼車種實際使用之化油器上所標載之商標表彰照片
及委由國立成功大學對台北、台南二地區之機車行所做之問卷調查為證據，證明三陽
機車雖有向台灣京濱精機股份有限公司購買化油器之事實，但其乃以委製方式製作，
所標示者為三陽機車自有之商標，並非「KEI HIN 及圖」商標，另由問卷地區台北、
台南二大城市中，知一般機車行對三陽、光陽等機車所用之化油器認知亦為三陽、光
陽本身自有商標，且對「KEI HIN 及圖」商標之認知者少數。此即在於證明據以評定
商標於一般客觀情形下，並無致令公眾誤信之虞情形，事實上有法條上適用要件之欠
缺。三、查再訴願、訴願決定遑顧隨街可見三陽老野狼車種上化油器之實際商標使用
情形，而論以臨訟（事後）自行拍攝，均不得作為指摘原處分之依據。但查證據之有
效否，乃在於舉證事項是否真實，而非在於舉證時間是否於臨訟之時，蓋證據屢存在
於臨訟時為舉證而蒐集，（再）訴願決定之如此認定實已悖離證據法則。另其認以所
舉數幀照片與商標申請註冊當時據以評定商標之使用情形並無直接關聯性，此又與事
實相違，查三陽野狼機車為自六十年左右即已生產製造，迄今已逾數十萬輛（臨街可
視），而其車種上並未使用引證案商標，即代表：（一）、三陽機車向京濱精機購買
之化油器為委製，且以三陽自己之商標使用。（二）、表示據以評定商標於市場上並
未流通，所以其何來致公眾誤信之虞。今（再）訴願決定機關輕率論以無直接關聯性
，誠未盡證據調查之能事。再者，（再）訴願決定機關又認問卷調查資料僅台北、台
南兩地機車行，且有效份數僅一百二十份，是否足以證明據以評定商標在機車販售維
修業者之熟知程度已非多數，進而得推論一般消費大眾對該商標亦不熟悉，已非無疑
。核其認定堪慮，查原處分、原再（訴願）決定撤銷本案商標之論據僅光陽、三陽二
家廠商（且為關係人之台灣京濱精機股份有限公司之股東）出具之證明，於數據上來
論，僅為絕對之少數，而原告所舉之台北、台南兩地一百二十份有效問卷，其已為相
對之多數，焉有不採信相對多數之客觀，而獨鍾絕對少數之主觀，故此再（訴願）決
定之事實認定不無瑕疵。況就一般抽樣問卷調查，如總統選舉，於千萬選民，其往往
製作抽樣對象僅千餘張，其比例為萬分之一，而原告委國立成功大學於台北、台南二
地約二十餘家之機車相關從業商中，有效抽樣一百二十份，其比例已達二十分之一，
該比例之高，又如何認以不足採信之謂。四、綜如上陳，再（訴願）決定、原處分迄
未審究據以評定商標之實際使用情形，且未衡斷於客觀情形下是否有致令消費者產生
誤信誤認之虞，即一昧質疑原告所舉事證不足資證，（再）訴願決定漠視事實所為之
認定，即有違法不當，且於事實上，系爭商標之於首揭條款，在於適用上顯然有「致
誤信之虞」要件之欠缺，故應無違反註冊時商標法第三十七條第一項第七款之規定。
為此，請判決撤銷原處分、訴願及再訴願決定等語。
被告答辯意旨略謂：按商標圖樣襲用他人之商標或標章有致公眾誤信之虞者，不得申
請註冊，為本件商標註冊時商標法第三十七條第一項第七款所明定，該款之適用，指
以不公平競爭之目的，非出於自創而抄襲他人已使用之商標或標章申請註冊並有致公
眾誤信之虞者；所襲用者不以著名商標或標章而使用於同一或類似商品為限，復為同
法施行細則第三十一條所明定。查系爭商標圖樣，與據以評定之註冊第四一四四五○
號「KEI HIN及圖」、第六○一五六七號「KEI HIN及圖（二）」、第六○一五六八號
「Ｋ設計圖（二）」、第六○一五六九號「Ｋ設計圖（一）」、第六五四五五六號「
KEI HIN及圖（一）」、第六五四六九八號「KEI HIN及圖（二）」、第六五四六九九
號「Ｋ設計圖（二）」、第六五四七○○號「Ｋ設計圖（一）」商標圖樣（下稱據以
評定商標，如附圖二）相較；據以評定之商標係關係人首創，早於西元一九六三年起
陸續在日本註冊，指定使用於測定機械器具、輸送機械器具、動力機械器具等商品上
，七十七年起並陸續於我國取得註冊第四一四四五○號等多件商標專用權，該商標亦
使用於其所製造之汽、機車專用氣化器（即化油器）產品，而國內三陽、光陽工業股
份有限公司分別自五十一年及五十三年起使用標示據以評定商標圖樣之化油器商品，
作為機車裝配及維修之用，並分別於七十三、七十八及八十三年間與我國京濱精機股
份有限公司技術合作生產汽、機車專用氣化器商品迄今，其產品並於七十九、八十一
、八十二年間分別於中工聯誼雜誌及工商時報刊登廣告廣為宣傳促銷。本件系爭商標
於八十四年二月二十五日申請註冊時，該據以評定商標所表彰之商品信譽及品質，難
謂不為一般消費者所熟知，凡此有關係人檢送之商標註冊資料、七十三、七十八及八
十三年經濟部投資審議委員會函、技術合作契約書、證明函、報章雜誌廣告等證據資
料影本附卷可稽，原告以構圖意匠極相彷彿之圖形作為系爭商標圖樣申請註冊，復指
定使用於汽車、機車之化油器商品，難謂無使一般消費者對其所表彰之商品來源或產
銷者發生混淆誤認之虞，自有首揭法條規定之適用。又原告訴稱三陽機車於六十年間
即已生產之野狼車種，所採用之化油器商標為「SYIC」，而目前則使用「SYM」商標
云云，其所稱與系爭商標申請註冊時據以評定商標之使用情形並無直接之關聯性，不
得作為有利之依據。至原告訴稱被告原處分撤銷系爭商標之論據僅三陽、光陽二家廠
商（且為關係人之台灣京濱精機股份有限公司之股東）出具之證明，於數據上來論，
僅為絕對之少數，而原告所舉之台北、台南兩地一百二十份有效問卷，其已為相對之
多數，焉有不採信相對多數之客觀，而獨鍾絕對少數之主觀云云，惟查證據資料因其
態樣之不同，尚難就不同之證據作相同之評比，而謂一為相對之多數，另一則為絕對
之少數；況查被告據以評定系爭商標註冊無效之證據資料，並非僅以三陽、光陽二家
廠商出具之證明為唯一之證據，又原告所作之問卷調查，有效份數僅一百二十份，是
否足以證明據以評定商標在機車販售維修者間之熟知程度非多數，進而推論一般消費
大眾對該商標並不知悉，要非無疑，揆諸首揭說明，被告所為之處分並無不當。請駁
回原告之訴等語。
　　理  由
按商標圖樣襲用他人之商標或標章有致公眾誤信之虞者，不得申請註冊，為註冊時商
標法第三十七條第一項第七款所規定，該款之適用，指以不公平競爭之目的，非出於
自創而抄襲他人已使用之商標或標章申請註冊並有致公眾誤信之虞者；所襲用者不以
著名商標或標章而使用於同一或類似商品為限，復為同法施行細則第三十一條所規定
。本件原告於八十四年二月二十五日以系爭商標，指定使用於商品及服務分類表第十
二類之機、汽車化油器商品申請註冊，作為其同日申請之「KEI HIN及圖」商標（嗣
列為註冊七六三四○三號商標）之聯合商標，經被告審查核准，列為註冊第七六三四
二二號商標。嗣關係人日商．京濱股份有限公司以系爭商標有違註冊時商標法第三十
七條第一項第七款之規定，對之申請評定。案經被告審查，以據以評定之商標圖樣係
關係人於西元一九六三年在日本指定使用於測定機械器具、輸送機械器具、動力機械
器具等商品經獲准註冊之商標，七十七年起並陸續於我國取得註冊第四一四四五○號
等多件商標專用權，該商標亦使用於其所製造之汽、機車專用氣化器（即化油器）產
品，國內三陽、光陽工業股份有限公司分別自五十一年及五十三年起使用標示據以評
定商標圖樣之化油器商品，作為機車裝配及維修之用，並分別於七十三、七十八及八
十三年間與我國京濱精機股份有限公司技術合作生產汽、機車專用氣化器商品迄今，
七十九、八十一及八十二年間於中工聯誼雜誌及工商時報刊登廣告宣傳促銷其產品，
於系爭商標八十四年二月二十五日申請註冊時，據以評定商標所表彰商品品質及信譽
，已為一般消費者所熟知，凡此有關係人檢送之商標註冊資料、七十三、七十八及八
十三年經濟部投資審議委員會函、技術合作契約書、證明函及報章雜誌廣告等證據資
料影本附卷可稽。原告以構圖意匠極相彷彿之圖形作為系爭註冊第七六三四二二號「
昇尉企業股份有限公司標章(一)」商標圖樣申請註冊，復指定使用於機、汽車之化油器
商品，難謂無使一般消費者對其所表彰商品之來源或產銷者發生混淆誤認之虞，有違
註冊時商標法第三十七條第一項第七款之規定，乃評決系爭商標之註冊應作為無效，
經核並無不當。原告不服，循序起訴主張：關係人檢送之據以評定商標使用資料，僅
有兩則工商時報廣告，別無任何具體客觀之文件證明據以評定商標實際使用情形，雖
有三陽、光陽等公司出具之私文書為憑，惟三陽、光陽公司係關係人在台技術合作對
象，我國京濱精機股份有限公司之股東等出具之證明顯非客觀，應不具證據力。原處
分未審究據以評定商標實際使用情形，及客觀情形下有否致消費者產生誤信之虞，即
有違法。系爭商標顯然欠缺「致誤信之虞」之要件，無違商標法之規定云云。查私文
書若屬真正，並非一概不予採證，前揭證明書均以公司名義出具，原告所訴不具證據
力云云，既無具體反證，自不可採。至訴稱三陽機車於六十年間即已生產之野狼車種
，所採用之化油器商標為「SYIC」，目前則使用「SYM」商標，有照片為證云云，惟
所稱與系爭商標申請註冊時據以評定商標之使用情形並無直接之關聯性，且所舉照片
係事後自行拍攝，不得作為有利之依據。至原告委託國立成功大學就台北、台南兩地
之機車行所作問卷調查，有效份數僅為一百二十份，是否足以證明據以評定商標在機
車販售維修者間之熟知程度非多數，進而推論一般消費大眾對該商標並不知悉，要非
無疑；況所附資料，亦無法得知該問卷調查之準據，所訴核不足採。從而被告評決第
七六三四○三號「KEI HIN及圖」商標之註冊應作為無效，系爭註冊第七六三四二二
號「昇尉企業股份有限公司標章(一)」聯合商標應作為無效之評決，揆諸首揭規定及說
明，於法並無違誤。一再訴願決定遞予維持，俱無不合。原告起訴意旨，為無理由，
應予駁回。
據上論結，本件原告之訴為無理由，爰依行政訴訟法施行法第二條、行政訴訟法第九
十八條第三項前段，判決如主文。
中　　華　　民　　國　　九十一　　　年　　　二　　　　月　　二十七　　　日
                    最 高 行 政 法 院  第 四 庭
                                審 判 長 法  官　　　廖　政　雄
                                         法  官　　　趙　永　康
                                         法  官　　　林　清　祥
                                         法  官　　　鍾　耀　光
                                         法  官      姜  仁  脩
右  正  本  證  明  與  原  本  無  異
　　　　　　　　　　　　　　　　　　　　 法院書記官　張　雅　琴
中　　華　　民　　國　　九十一　　　年　　　三　　　　月　　　一　　　　日
